【裁判字號】    91,易,3671
【裁判日期】    920226
【裁判案由】    偽造文書
【裁判全文】
臺灣高雄地方法院刑事判決                        九十一年度易字第三六七一號
    公  訴  人  臺灣高雄地方法院檢察署檢察官
    被      告  乙○○  男  三.
右列被告因偽造文書案件，經檢察官提起公訴（九十一年度偵字第一四三九九號），
本院判決如左︰
    主  文
乙○○共同違反使大陸地區人民非法進入台灣地區之規定，累犯，處有期徒刑月，
如易科罰金，以佰元折算壹日。
    事  實
一、乙○○前於民國八十三年間因強盜案件，經本院以八十四年訴字第二一三九號判
    處有期徒刑六月，經臺灣高等法院高雄分院以八十四年上訴字第二六四０號駁回
    上訴確定，並於八十六年九月十三日執行完畢。詎仍不知悔改，明知其與大陸地
    區女子賀麗琴（已成年，其所涉犯偽造文書罪嫌另經職權不起訴確定）並無結婚
    之真意，詎乙○○竟基於使大陸地區人民非法進入台灣地區之故意，並與賀麗琴
    共同基於使公務員登載不實事項於公文書之犯意聯絡，先於八十九年十月二十六
    日前往中國福建省三明市，與賀麗琴在該地辦理公證結婚，並於同年十二月二十
    九日持該結婚公證書及財團法人海峽交流基金會於同年十一月二十三日出具之驗
    證證明書，向高雄市三民區戶政事務所申請辦理結婚登記，致使不知情職掌戶籍
    登記之公務員，將乙○○與賀麗琴已結婚此不實之事項，登載於其職務上所執掌
    之戶籍資料上，及在乙○○身分證之配偶欄內登載為賀麗琴，足以損害戶籍機關
    對於戶政管理之正確性。嗣賀麗琴於九十年四月十一日假藉探親名義非法入境台
    灣即未與乙○○同住，並在台灣工作。嗣賀麗琴於九十一年五月六日下午十五時
    二十分許為警在高雄市前金區○○○路十七號帝王飯店六０一室查獲，而循線查
    獲上情。
二、案經高雄市警察局新興分局移送臺灣高雄地方法院檢察署偵查起訴。
    理  由
一、訊據被告矢口否認右揭犯罪事實，辯稱：其與賀麗琴雖然並未在台灣宴請親友，
    然其婚姻關係為真正云云。惟查，本件犯罪事實，除有有結婚登記申請書、戶籍
    謄本、財團法人海峽交流基金會證明書、強制遣送出境單、入出境資料各一件在
    卷可憑外，並有證人即被告之父甲○○於本院審理中證稱：「我知道被告要前往
    大陸娶老婆的事，但之前沒有聽過其與大陸女子交往，我與我太太均未曾見過那
    名大陸女子，該名女子也未曾前來探望過我們」等語可憑，可見同案被告賀麗琴
    於警訊中陳稱：其與被告曾在臺灣宴請賓客，並與被告之母同住云云，顯非實在
    。況且，賀麗琴對於被告之住宅型式、家中陳設及職業等事項，均表示不清楚，
    此有警訊筆錄一件在卷可憑，而賀麗琴為警查獲前，曾自九十年四月十一日起入
    境臺灣，至同年十月五日始行離境乙節，亦有內政部警政署入出境管理局九十二
    年一月二十日境信昌字第○九二○○○二四九四號函附之出入境資料一件在卷可
    查。苟被告與賀麗琴確有結婚之真意，賀麗琴來台與被告同住近六個月期間，竟
    對於被告之生活環境或工作內容一無所知，亦未曾與被告之父母或其他家人見面
    ，衡諸通常夫妻生活情況，實有悖於常理。再者，被告於警訊中供稱：「賀麗琴
    與我結婚後住在高雄市○○○路一二０號九樓之三租屋處，我到九十一年一月間
    始搬離該處」等語，然由被告之出入境資料顯示，被告分別於九十年五月九日至
    同年月三十日，及同年月八月二十三日至九月三日間出境，該時賀麗琴初至臺灣
    ，又未與被告親友同住，且前亦未曾來台，被告竟在賀麗琴初次來台期間，二度
    長期出國，此亦與常情不符。此外，賀麗琴於九十年十月五日離境後，直至九十
    一年四月二十五日始入境臺灣，被告於該期間亦未曾有出境紀錄，此由被告上開
    出入境資料可知，倘二人確有真正之婚姻存在，焉有六個月間均未曾見面之理。
    另查，賀麗琴於九十一年四月二十五日之入境，係被告委由一名「宋元白」之人
    於九十一年一月三十日辦理申請，該申請書竟載明被告之住址為「高雄市○○○
    路一二０號九樓之三」，此有內政部警政署入出境管理局前函所附大陸人民進入
    臺灣地區旅行證申請書一件在卷可稽，顯與被告前開所為「於九十一年一月間搬
    離」等供述前後矛盾，由賀麗琴為警查獲時所述之在台住所亦為高雄市○○○路
    一二０號九樓之三乙節以觀，可見被告不僅未曾告知賀麗琴其搬離租屋處而與父
    母同住在高雄市左營區○○○路六二巷廿一號，賀麗琴來台後亦未曾前往該高雄
    市左營區之住處至明，此亦非親如夫妻者所應發生之情形。綜上所述，實可見被
    告與賀麗琴間之婚姻關係並非真正，被告所辯顯不足採。本件事證明確，被告犯
    行堪以認定。
二、按台灣地區與大陸地區人民關係條例第十五條第一款規定，不得使大陸地區人民
    非法進入台灣地區，被告以假結婚方式，使大陸地區人民賀麗琴以探親名義入境
    台灣，入境方式及手續形式上雖均合法，惟實質上形同以非法方法使大陸地區人
    民進入台灣，自與前揭條例所定之使大陸地區人民非法進入台灣地區規定相符，
    最高法院九十年度台上字第三一八０號著有判決可參。是核被告所為，係犯刑法
    第二百十四條之使公務員登載不實事項於公文書罪，及違反台灣地區與大陸地區
    人民關係條例第十五條第一款規定，應依同條例第七十九條第一項規定論處。被
    告與大陸地區人民賀麗琴，就上述使公務員登載不實事項於公文書部分犯行，有
    犯意聯絡及行為分擔，應論以共同正犯。被告所犯前述二罪，有方法目的之牽連
    關係，應從一重之台灣地區與大陸地區人民關係條例第七十九條第一項之罪論處
    。檢察官雖未就被告前所犯使大陸地區人民非法進入台灣地區部分犯行提起公訴
    ，然檢察官就犯罪事實一部起訴者，其效力及於全部，被告所犯使大陸地區人民
    非法進入台灣地區部分犯行，與檢察官起訴部分，有牽連犯之裁判上一罪關係，
    已如前述，本院自應一併加以審究。又被告前於八十三年間因強盜案件，經本院
  判處有期徒刑六月，經臺灣高等法院高雄分院以八十四年上訴字第二六四０號駁
    回上訴確定，並於八十六年九月十三日執行完畢，五年以內再犯本件有期徒刑以
    上之罪，為累犯，應依刑法第四十七條規定加重其刑。爰審酌被告否認犯行，並
    無悔改之意，犯後態度非佳，及其犯罪手段，影響我國戶政登記制度之正確性，
    並破壞對於大陸人民入境之管理，與需錢花用貪圖小利之犯罪動機等一切情狀，
    量處如主文所示之刑，並諭知易科罰金之折算標準。末按行為後法律有變更者，
    適用裁判時之法律，刑法第二條第一項前段定有明文，又易服勞役及期間、數罪
    併罰之定執行刑、緩刑及易以訓誡易科罰金各事項，均依新法，有最高法院二十
    四年七月總會決議（二）可資參照，而刑法第四十一條已於九十年一月十日修正
    ，並於同年月十二日生效，參諸前揭法條規定及決議意旨，本件自應適用裁判時
    即修正後刑法第四十一條第一項規定，諭知易科罰金之折算標準，併此敘明。
據上論斷，依刑事訴訟法第二百九十九條第一項前段，台灣地區與大陸地區人民關係
條例第七十九條第一項，刑法第二條第一項前段、第十一條前段、第二十八條、第二
百十四條、第五十五條、第四十七條、修正後第四十一條第一項，罰金罰鍰提高標準
條例第一條前段、第二條，判決如主文。
本案經檢察官鄧藤墩到庭執行職務。
中    華    民    國    九十二    年      二      月        二十六      日
                                  臺灣高雄地方法院刑事第七庭
                                      法  官  汪  怡  君
右為正本，係照原本作成，證明與原本無異。
如不服本判決，應於送達後十日內，向本院提出上訴狀。
                                      書記官  李  梅  芬
中    華    民    國    九十二    年      二      月        二十七      日


司法院資訊處製作；財團法人民間司法改革基金會備份。
